【裁判字號】    98,簡上,205
【裁判日期】    981027
【裁判案由】    重利
【裁判全文】
臺灣彰化地方法院刑事判決             98年度簡上字第205號
上  訴  人
即  被  告  甲○○
選任辯護人  林永貹律師
上列上訴人因重利案件，不服本院九十八年度簡字第一五六０號
民國九十八年七月三十日第一審簡易判決（原檢察官聲請簡易判
決處刑案號：九十八年度偵字第四五四０號），提起上訴，本院
管轄之第二審合議庭判決如下：
    主  文
上訴駁回。
    事實及理由
一、本案經本院審理結果，認第一審判決認事用法及量刑均無不
    當，應予維持，並引用第一審判決書記載之事實、證據及理
    由（如附件）。
二、本件上訴人上訴意旨略以：本件係因證人乙○○嗣後須使用
    車輛，乃變更質押物為市價約新臺幣（下同）五十萬元之經
    緯儀一台，上訴人係依當舖業法之規定收取每月百分之四之
    利息及百分之五之倉棧費，並非重利，又自第三個月起，僅
    向乙○○收取基本利息，實際僅共收六萬二千元等語。
三、按「被告以外之人於審判外之陳述，雖不符前四條之規定，
    而經當事人於審判程序同意作為證據，法院審酌該言詞陳述
    或書面陳述作成時之情況，認為適當者，亦得為證據。當事
    人、代理人或辯護人於法院調查證據時，知有第一百五十九
    條第一項不得為證據之情形，而未於言詞辯論終結前聲明異
    議者，視為有前項之同意。」，刑事訴訟法第一百五十九條
    之五定有明文。本件被告及其辯護人於本院準備程序及審理
    時，均表示對於檢察官所提各項證據方法之證據能力並無意
    見，本院審酌上開各該證據均非屬違法取得之證據，復經本
    院於審判期日就上開證據進行調查、辯論，依法均具有證據
    能力，合先敘明。
四、經查：
（一）被告甲○○前揭重利犯行，業據其於警訊時供承因乙○○
      表示其所經營之公司急須用錢，乃以其自小客車向伊之當
      舖借貸二十萬元等語(見警卷第三頁)，以及於偵查中供承
      伊係上海當舖之實際經營者，乙○○自九十七年十一月至
      九十八年五月前，每個月均有繳利息，每一萬元每個月收
      四百元的利息及五百元的倉棧費等情(見偵卷第七至八頁)
      ，並據證人即被害人乙○○於警訊時證述其因公司周轉不
      靈，急須現金支付票款，情急之下才向上海當舖借款二十
      萬元，當場扣除第一期利息一萬八千元，並繳交設定費二
      千元，實拿十八萬元，年利率為百分之一百零八，已繳利
      息九萬元等情(見警卷第七至八頁)，以及於偵查中具結證
      稱其曾向上海當舖借款二十萬元，每十萬元一個月利息九
      千元，當時先預扣第一期一萬八千元的利息，且扣二千元
      的設定費，實拿十八萬元，雖有留下自小客車，但二天後
      即將自小客車取回，留下測量的經緯儀作質押，自小客車
      取回後，還是與之前繳同樣的利息等情(見偵卷第六至七
      頁)明確，互核大致相符，並有乙○○簽立面額二十萬元
      之本票影本、汽車讓渡書、汽(機)車過戶申請登記書、押
      車切結書、汽車買賣合約書、委託切結書、押當車輛借用
      切結書、當票、動產擔保交易動產抵押登記申請書等文件
      附卷可稽。
（二）次按當舖業所收取利息之年率，最高不得超過百分之四十
      八，又當舖業除計收利息及倉棧費外，不得收取其他費用
      ，前項倉棧費之最高額，不得超過收當金額百分之五，當
      舖業法第十一條第二項、第二十條分別定有明文。依該法
      律規定意旨，乃倉棧費之收費最高額，係以收當金額百分
      之五為上限，非謂每月均得收取收當金額百分之五作為倉
      棧費，換言之，不論當舖業者係一次收取或分月收取，其
      所收取之倉棧費總額不能高於收當金額百分之五。本件被
      告就質押物部分每月收取百分之五之倉棧費，不論所質押
      之物究係自小客車或經緯儀，核均屬假借倉棧費之名，行
      超收利息之實，當然於法不容。
（三）至於被告於上訴本院後雖改稱伊自第三個月起，僅向乙○
      ○收取基本利息，實際僅共收六萬二千元云云，並提出各
      期繳款單六紙為據，證人乙○○於本院審理時亦到庭附和
      其詞。然查本件被告於偵查中業已供承乙○○自九十七年
      十一月至九十八年五月前，每個月均有繳利息，每一萬元
      每個月收四百元的利息及五百元的倉棧費等情，且證人乙
      ○○亦於警訊時證述其向上海當舖借款二十萬元，當場扣
      除第一期利息一萬八千元，並繳交設定費二千元，實拿十
      八萬元，年利率為百分之一百零八，已繳利息九萬元等情
      ，以及於偵查中具結證稱其曾向上海當舖借款二十萬元，
      每十萬元一個月利息九千元，當時先預扣第一期一萬八千
      元的利息，且扣二千元的設定費，實拿十八萬元，雖有留
      下自小客車，但二天後即將自小客車取回，留下測量的經
      緯儀作質押，自小客車取回後，還是與之前繳同樣的利息
      等情，均甚為明確，參諸被告係早於九十八年四月十三日
      即接受警方詢問而製作警訊筆錄，迄至本院簡易庭於九十
      八年七月三十日為第一審簡易判決時，相隔已長達三月有
      餘，而衡諸前開繳款單係屬利息繳付數額之重要證據，豈
      有歷經警詢、偵訊程序，甚至檢察官已依法聲請簡易判決
      處刑，均未見被告提出上開繳款單為證，直至本件上訴時
      始為此抗辯等情，殊難信其所辯為真。
（四）綜上，本件被告前揭辯詞，均無足取，渠上開重利犯行，
      事證明確，堪以認定。
五、原審就被告前開行為認係犯有刑法第三百四十四條之重利罪
    ，事證均已臻明確，據以論罪科刑，判處被告拘役五十日，
    並依刑法第四十一條第一項前段之規定諭知易科罰金之折算
    標準，經核認事用法均無違誤不當，被告上訴意旨辯稱其無
    重利犯行，請求撤銷原判決云云，為無理由，應駁回其上訴
    。
據上論斷，應依刑事訴訟法第四百五十五條之一第一項、第三項
、第三百六十四條、第三百六十八條、第三百七十三條，判決如
主文。
本案經林于人檢察官到庭執行職務
中    華    民    國    98    年    10    月    27    日
                  臺灣彰化地方法院刑事第三庭
                      審判長法官  李  進  清
                            法官  唐  中  興
                            法官  陳  銘  壎
以上正本證明與原本無異。
本判決不得上訴。
中    華    民    國    98    年    10    月    27    日
                          書記官  蘇  美  苓


司法院資訊處製作；財團法人民間司法改革基金會備份。
